【裁判字號】    99,交上易,317
【裁判日期】    991230
【裁判案由】    過失傷害
【裁判全文】
臺灣高等法院刑事判決               99年度交上易字第317號
上  訴  人  臺灣臺北地方法院檢察署檢察官
被      告  王全斌
選任辯護人  程才芳律師
上列上訴人因被告過失傷害案件，不服臺灣臺北地方法院99年度
交易字第211號，中華民國99年9月27日第一審判決（起訴案號：
臺灣臺北地方法院檢察署99年度調偵字第266號），提起上訴，
本院判決如下：
    主  文
上訴駁回。
    理  由
一、本案經本院審理結果，認第一審判決對被告王全斌被訴過失
    傷失罪為無罪之諭知，核無不當，應予維持，並引用第一審
    判決書記載之證據及理由（如附件）。
二、檢察官上訴意旨以：(一)、按刑法上之過失，其過失行為與結
    果間，在客觀上有相當因果關係始得成立。所謂相當因果關
    係，係指依經驗法則，綜合行為當時所存在之一切事實，為
    客觀之事後審查，認為在一般情形下，有此環境、有此行為
    之同一條件，均可發生同一之結果者，則該條件即為發生結
    果之相當條件，行為與結果即有相當之因果關係。最高法院
    76年台上字第192號著有判例可資照。告訴人騎乘機車見被
    告駕駛車輛自停車場駛出而反應煞停機車，並摔出路面而受
    傷，既為原審判決所認定之事實，而案發時、地之天候晴，
    日間自然光線，柏油路面且乾燥、無缺陷，被告之車輛復無
    任何異常，則綜合上開情狀為客觀之事後審查，可謂在一般
    情形下，有此環境、有此行為之同一條件，第三人騎乘機車
    均將發生同一之摔車結果。是以被告駕駛車輛駛出停車場之
    行為，與告訴人所受傷害之間，在客觀上顯有相當因果關係
    。(二)、被告及告訴人於偵查中之供述、指述，與渠等於審理
    中所為之供述、證述內容並無二致，上開臺北市車輛行車事
    故鑑定委員會鑑定意見，既已詳細審酌被告及告訴人於偵查
    中之供述、指述，原審判決竟以其鑑定意見未及斟酌審理中
    被告之供述、告訴人之證言為理由，復泛指其與原審所認定
    之事實及跡證不符，逕認該鑑定意見不足採，顯有理由不備
    之違法。(三)、本件原審判決，認事用法既有違誤，為此提起
    上訴等語。
三、經查：
  (一)被告王全斌於98年5月5日上午7時33分許，駕駛車牌號碼6B
    -4483號自小客車，由臺北市中山區○○○路○段林森公園地
    下停車場出入口駛出時，適告訴人李基銘亦騎乘車牌號碼
    AAP-077號重型機車亦沿南京東路1段由東往西之方向行駛至
    上開地點，告訴人見被告車輛，即緊急煞車致人車滑倒在地
    ，受有非開放性右撓骨骨折及四肢部多處擦傷等傷害。惟本
    件車禍之發生係因告訴人行經該路段時，見被告車輛由停車
    場駛出欲駛入南京東路時，未能及時反應，而不慎摔倒受傷
    ，甫自停車場駛出之被告對本件車禍之發生並無過失可言等
    各節，業據原審於判決理由中一一論述綦詳。
  (二)告訴人李基銘於本院雖指稱：車禍發生後，管理員有叫被告
    把車輛往後移動，卷附現場照片不是最初的現場，消防隊員
    都有看到，本件就是被告忽然從停車場駛出，伊閃避不及才
    發生車禍，被告確有過失云云。惟依證人即消防隊員張躍穎
    於本院所證：「（你到現場以後，肇事的兩方人員對於肇事
    現場是否有移動？）我們到現場後，我們就依照程序先拿急
    救包就下車，我們在急救過程中有停車場的管理員在現場，
    因為現場沒有干擾到其他的行車動線，所以停車場管理員就
    請肇事的汽車向後移動1公尺，我們看到後，我們就請駕駛
    不要移車，因為我們告訴他已經通知交通警員到場，駕駛後
    來就沒有再移回原位置，因為我們也不知道他原來的位置在
    哪裡。」、「（你如何知道駕駛只有向後移動1公尺？）因
    為就是大約一大步的距離，我們就請駕駛不要移車後，我們
    就去急救受傷的人員。」等語。可知，即使被告於車禍發生
    後有因管理員之指示移動車輛，亦僅係微輕移動1公尺而已
    ，尚難認為有影響本院對本件事故肇責之認定。再對照卷附
    現場圖（他字偵卷28頁），被告汽車之車身猶大部分仍在停
    車場出口之車道上，其車頭僅略偏右側；而告訴人之機車刮
    地痕起點係在該停車場之出口前車道上，距離其最後倒地處
    有7.9公尺，依此刮地痕之位置及距離以觀，衡情告訴人若
    係正常行駛狀態下，其對於約8公尺前之前方停車場出口處
    之動態應可以適時反應、及時煞停以避免碰撞，公訴人以告
    訴人之指訴而推認被告係貿然駛出一節，即非可採。又現場
    被告機車之刮地痕起點旁設有施工圍籬（見偵查卷第28頁現
    場圖、第43頁現場照片），且佔據車道達2.5公尺，此部分
    施工圍籬之設置，會影響自該處停車場出口駛出之駕駛人視
    線，自不待言，故自不能以被告係自停車場駛出之車輛即謂
    其係貿然駛出而有過失。且被告辯稱：伊於右轉時，確實有
    停在停車場出口處注意右側來車，但是一看到被告機車，就
    是他在圍籬旁滑倒等語，依現場跡證顯示，亦無確切證據足
    資推認被告有不注意左側來車之貿然駛出行為。而依告訴人
    於本院審理時所稱：肇事地點係其每天上班都會經過之路段
    等語（本院卷第17頁），故被告對該處係台北市林森公園地
    下停車場出入口一節當知之甚稔，則其於騎乘機車經過該停
    車場出入口前，因上述施工圍籬之設置，雙方視線均受影響
    ，其更應減速慢行，小心注意前方停車場出入口動態以避免
    危險發生才是，惟其見被告自距其前方約8公尺處之停車場
    出口駛出，竟緊急煞車而至失控倒地，身體並因此受有上開
    傷害，尚難認為被告有何違反交通規則或有其他應注意、能
    注意而不注意之過失可言。綜上，依「罪證有疑、利於被告
    」之證據法則，自應為被告有利之認定。原審以不能證明被
    告犯罪，而為被告無罪諭知，並無不當，檢察官猶執前詞上
    訴，非有理由，應予駁回。
據上論結，應依刑事訴訟法第373條、第368條，判決如主文。
本案經檢察官陳昱旗到庭執行職務。
中    華    民    國    99    年    12    月    30    日
                  刑事第四庭審判長法  官  陳筱珮
                                  法  官  邱滋杉
                                  法  官  孫惠琳
以上正本證明與原本無異。
不得上訴。
                                  書記官  陳建邦
中    華    民    國    99    年    12    月    31    日

司法院資訊處製作；財團法人民間司法改革基金會備份。
